【裁判字號】    89,自,953
【裁判日期】    900417
【裁判案由】    詐欺
【裁判全文】
臺灣臺北地方法院刑事判決                          八十九年度自字第九五三號
    自  訴  人  華翰貿易股份有限公司
    代  表  人  乙○○
    被      告  甲○
    選任辯護人  顏火炎律師
右列被告因詐欺案件，經自訴人提起自訴，本院判決如左：
    主  文
甲○無罪。
    理  由
一、自訴意旨略以：被告甲○向案外人李文鑫承租臺北市○○○路○段四二號八樓及
    四十號八樓，但積欠李文鑫保證金新臺幣（下同）五百萬元，為籌措資金，竟意
    圖為自己不法所有，於八十八年一月一日向自訴人誑稱欲將上開房屋之「全部權
    利」轉讓自訴人，並訂立「租賃權讓與契約書」，但名稱載為轉租契約書，自訴
    人乃陷於錯誤，於同年五月二十六日「代替被告」，匯款二百萬元，折合美金六
    萬一千零六十八點七一元，至李文鑫設在國外之美國銀行第０七九七一—一一一
    九九帳號，詎被告旋於八十九年二月十四日與系爭房屋之拍定人蕭素華簽定「終
    止租約協議書」，企圖使自訴人無法使用系爭房屋，迄自訴人收受蕭素華訴請自
    訴人返還房屋之民事起訴狀，始知受騙，因認被告涉犯刑法第三百三十九條第一
    項之詐欺取財罪嫌等語。
二、按犯罪事實應依證據認定之，無證據不得推定其犯罪事實。如不能證明被告犯罪
    者，應諭知無罪之判決，刑事訴訟法第一百五十四條、第三百零一條第一項分別
    定有明文。又告訴人之告訴，係以使被告受刑事訴追為目的，是其陳述是否與事
    實相符，仍應調查其他證據以資審認，亦有最高法院五十二年臺上字第一三００
    號判例要旨可為參照。本件自訴案件亦應得引用前開判例要旨。次按刑事訴訟法
    上所謂認定犯罪事實之證據，係指足以認定被告確有犯罪行為之積極證據而言，
    該項證據自須適合於被告犯罪事實之認定，始得採為斷罪資料；如未能發現相當
    證據，或證據不足以證明，自不能以推測或擬制之方法，以為裁判之基礎，最高
    法院二十九年上字第三一０五號、四十年臺上字第八六號分別著有判例可佐。至
    於刑法第三百三十九條第一項詐欺罪之成立，須以意圖為自己或第三人不法所有
    ，以詐術使人將本人或第三人之物交付為要件，所謂以詐術使人交付，必須被詐
    欺人因其詐術而陷於錯誤，若其所用方法，不能認為詐術，亦不致使人陷於錯誤
    ，即不構成該罪，同院四十六年臺上字第二六０號判例，亦採斯旨。
三、本件自訴人經合法傳喚，無正尚理由未到庭，而自訴意旨認被告涉犯詐欺罪嫌，
    無非以：（一）自訴狀載被告施用詐術使自訴人匯款給李文鑫，再與蕭素華訂定
    「租約協議書」，顯有不法意圖及詐欺犯行等語；（二）及其所提出之房屋租賃
    契約書、轉租協議書、授權書、終止租約協議書、匯出匯款申請書、民事判決書
    等，為其論據。被告則辯稱：（一）被告原從事租賃業，係李文鑫要求伊共同打
    天下，後來李文鑫付不出人事成本，希望把權利移轉給華翰（即自訴人）；（二
    ）及案外人李文鑫方為華翰公司之實際負責人，是以自訴人並未陷於錯誤等語。
    選任辯護人則以：被告在自訴人處任業務經理，只是租約人頭，並未積欠李文鑫
    押租金等語，資為辯護。
四、經查：（一）自訴意旨訴稱自訴人於八十八年一月一日，與被告訂立「租賃權讓
    與契約書」，因而「陷於錯誤」，匯款給李文鑫云云，適足認定被告應無可能預
    知一年餘以後，即八十九年二月十四日案外人蕭素華拍定系爭房屋之事實，此節
    自訴意旨已有矛盾；（二）又自訴意旨既稱被告為籌措資金，以繳付其所積欠案
    外人李文鑫之保證金（自訴狀載稱「即押租金」）云云，其目的既在履約，則被
    告達成目的之後，應無再將房屋交自訴人使用之理，自訴人亦不致因此而「陷於
    錯誤」，否則被告大可不必另費週章，施用詐術，為李文鑫詐取自訴人之金錢，
    自訴人此部分之論旨與常理大有違合；（三）自訴意旨於犯罪事實欄末又載稱被
    告「企圖使自訴人無法繼續使用房屋」云云，應係指摘被告使自訴人之利益受到
    損害，並非意在詐取自訴人之財物，惟被告與自訴人訂立契約，並非為自訴人處
    理事務，即應認為被告所為除不能構成詐欺罪以外，與背信罪之構成要件，亦有
    未侔；（四）綜前所述，尚無積極證據足認被告之行為在主觀上有何不法犯意，
    在客觀上亦難認有施用何等詐術之事實，核諸前開說明，本件除告訴人之指述外
    ，尚無其他證據足認是否與事實相符，本院復查無其他積極證據，足認被告確有
    詐欺之情事，本件不能證明被告犯罪，依法應諭知無罪之判決，以免冤抑；（五
    ）至於被告另行狀請本院傳喚證人張志明、魯重光、蔡永峰等語，經核其待證事
    項與本件前開敘明關鍵之處，均無關聯，且自訴意旨復有前揭與事理不符及矛盾
    之處，本院酌認並無再予傳喚之必要，應不准許，亦此明。
五、自訴人業經二度傳喚，迄辯論期日無正當理由不到庭，本院爰不待自訴人到庭陳
    述，逕為判決。
據上論斷，應依刑事訴訟法第三百四十三條、第三百零一條第一項、第三百三十一條
第一項，判決如主文。
中      華      民      國  九十      年      四      月     十七     日
                                      臺灣臺北地方法院刑事第六庭
                                          法  官  黃程暉
右正本證明與原本無異。
如不服本判決，應於判決送達後十日內，向本院提出上訴狀。
                                          書記官  張華瓊
中      華      民      國    九十      年      四      月     十七     日


司法院資訊處製作；財團法人民間司法改革基金會備份。
